臺灣高等法院刑事判決
111年度上訴字第1177號
上  訴  人  
即  被  告  陳坊安

義務辯護人  王彥迪律師
上  訴  人  
即  被  告  嚴容翔

義務辯護人  林裕智律師
上列上訴人即被告等因違反毒品危害防制條例案件，不服臺灣新
北地方法院110年度訴字第530號，中華民國110年12月29日第一
審判決（起訴案號：臺灣新北地方檢察署110年度偵字第3601號
），提起上訴，本院判決如下：
    主  文
上訴駁回。
    事實及理由
一、審理範圍：
　㈠按民國110年6月16日修正公布、同月18日施行之刑事訴訟法
    第348條規定：「（第1項）上訴得對於判決之一部為之。（
    第2項）對於判決之一部上訴者，其有關係之部分，視為亦
    已上訴。但有關係之部分為無罪、免訴或不受理者，不在此
    限。(第3項）上訴得明示僅就判決之刑、沒收或保安處分一
    部為之」；同日修正公布、施行之刑事訴訟法施行法第7條
    之13規定：「中華民國110年5月31日修正通過之刑事訴訟法
    施行前，已繫屬於各級法院之案件，於施行後仍適用修正前
    刑事訴訟法第348條規定；已終結或已繫屬於各級法院而未
    終結之案件，於施行後提起再審或非常上訴者，亦同」。次
    按從保障上訴人之上訴權、當事人之程序利益及尊重當事人
    設定之攻防範圍考量，為避免被告因而受突襲判決之不利益
    結果發生，應認110 年6 月18日刑事訴訟法第348條修正施
    行前已繫屬於第一審或第二審法院之案件，在修正施行後始
    因上訴而繫屬於第二審或第三審法院者，應適用修正後規定
    以定其上訴範圍(最高法院刑事大法庭110年度台上大字第53
    75號裁定參照）。經查，本案係於上開規定修正施行後之11
    1年3月29日始繫屬於本院，有本院收文戳章附卷可考（本院
    卷第3頁），是本案上訴之效力及其範圍，應依現行刑事訴
    訟法第348條規定判斷。　
　㈡本件檢察官未提起上訴，上訴人即被告陳坊安、嚴容翔僅就
    刑度上訴（本院卷第134、188至189頁），故本院以經原審
    認定如下之事實及論罪為基礎，僅就原審判決量刑是否合法
    、妥適予以審理，且不包括沒收部分，合先敘明。　　 
二、原審認定之事實、論罪：
　㈠原審認定之事實：被告陳坊安、嚴容翔均明知甲基安非他命
    為毒品危害防制條例第2條第2項第2款所列管之第二級毒品
    ，依法不得販賣，竟意圖營利，共同基於販賣第二級毒品甲
    基安非他命之犯意聯絡，由陳坊安於民國109年12月21日6時
    42分許起（起訴書原載同年月22日12時29分許前某時，應予
    更正），在新北市○○區○○路000巷00號0樓居所，持其所有之
    HTC廠牌手機1支連結網際網路登入通訊軟體「SayHi」，使
    用「執執衝執執撞」之暱稱，傳送「執呼呼」、「有需要可
    以跟我說哦 甜甜甜」、「看你需要什麼 我都能配合」等內
    容暗示兜售毒品之訊息，適桃園市政府警察局桃園分局大樹
    派出所（起訴書誤載為中路派出所，應予更正）員警執行網
    路巡邏發現上情，遂於109年12月22日12時29分許起以通訊
    軟體LINE與LINE暱稱為「Sonken Chen」之陳坊安聯繫，嗣
    約定以新臺幣（下同）1萬4,500元之價格，購買甲基安非他
    命8公克，並約定於當日15時30分許，在新北市○○區○○路000
    號全家便利商店碰面，被告陳坊安遂持上開HTC廠牌手機透
    過通訊軟體LINE與被告嚴容翔所有華為廠牌手機1支聯繫，
    請被告嚴容翔到場，並指示被告嚴容翔自全家便利商店冷氣
    外機下取出菸盒（內含甲基安非他命8公克）後，再與被告
    嚴容翔共同進入位於新北市○○區○○路000巷0號之○○社區地下
    室，由被告嚴容翔將菸盒內之甲基安非他命8公克交付而販
    售予喬裝員警。待喬裝員警掏錢時，被告陳坊安、嚴容翔即
    經到場支援警力逮捕而販賣未遂，並當場扣得上開交易之如
    附表編號1所示之甲基安非他命1包及如附表編號2、3所示陳
    坊安、嚴容翔所有之聯絡上開毒品交易之手機各1支等物。
　㈡原審之論罪：被告陳坊安、嚴容翔所為，均係犯毒品危害防
    制條例第4條第6項、第2項之販賣第二級毒品未遂罪。其等
    意圖販賣而持有第二級毒品之低度行為，為販賣之高度行為
    所吸收，不另論罪。又被告2人就上開犯行間，有犯意聯絡
    及行為分擔，均為共同正犯。
三、刑之加重、減輕事由：
　㈠被告嚴容翔前因施用毒品案件，經臺灣臺北地方法院106年度
    簡字第2430號刑事簡易判決判處有期徒刑4月確定；又因施
    用毒品案件，經同院106年度審易字第3316號刑事判決判處
    有期徒刑6月確定；再因施用毒品案件，經同院107年度簡字
    第1058號刑事簡易判決判處有期徒刑6月確定；上開3案，嗣
    經同院107年度聲字第1224號裁定應執行有期徒刑1年2月確
    定，於108年4月5日執行完畢，有本院被告前案紀錄表1份存
    卷可考，其於徒刑執行完畢後5年內故意再犯本案有期徒刑
    以上之罪，已符刑法第47條第1項之累犯要件，且原審以其
    因前揭施用毒品案件經論罪科刑並入監執行完畢後，未見悔
    改之意，於出監後提升罪質，進而參與本案販賣第二級毒品
    犯行，是其所犯之前案紀錄與其本案所犯之罪間仍有相當關
    連，依司法院大法官釋字第775號解釋意旨審酌後，除就法
    定本刑無期徒刑部分不得加重外，應依刑法第47條第1項規
    定，加重其刑，檢察官於本院審理時復提出本院被告前案紀
    錄表為憑，並說明：被告嚴容翔係於有期徒刑執行完畢後5
    年內故意再犯本罪，所犯均屬毒品危害防制條例案件，且行
    為更為加劇，顯見被告嚴容翔未受到前面矯正之效果，因此
    被告嚴容翔有適用刑法累犯加重其刑之必要等語，本院審認
    後認原審之認定並無違誤，又依最高法院刑事大法庭110年
    度台上大字第5660號裁定意旨，原審於最高法院110年度台
    上大字第5660號裁定宣示前，依職權調查，因而論以累犯，
    本院不能據以撤銷原判決，併此敘明。
　㈡被告陳坊安、嚴容翔已著手於販賣第二級毒品（原判決此部
    分誤載為第三級毒品，予以更正）行為之實行，惟因員警係
    喬裝買家以執行查緝，並無實際向被告2人購買毒品之真意
    ，故本件毒品交易未能完成，為未遂犯，均應依法減輕其刑
    。
　㈢被告陳坊安、嚴容翔於偵查及歷次審判中均自白犯罪，爰依毒品危害防制條例第17條第2 項規定減輕其刑。被告陳坊安部分依法遞減之，被告嚴容翔部分則依法先加後遞減之。
　㈣被告陳坊安、嚴容翔所犯之販賣第二級毒品未遂罪，被告陳坊安依刑法第25條第2項、毒品危害防制條例第17條第2項遞減輕其刑後，被告嚴容翔先依累犯加重，再依刑法第25條第2項、毒品危害防制條例第17條第2項遞減輕其刑後，可量處之最低刑度已大幅減輕而無情輕法重之憾；況且毒品於國內流通之泛濫，對社會危害之深且廣，此乃一般普遍大眾皆所週知，苟於法定刑度之外，動輒適用刑法第59條規定減輕其刑，亦不符禁絕毒品來源，使國民遠離毒害之刑事政策，參酌被告2人犯罪情狀及對社會風氣、治安之危害程度尚非輕微，並無客觀上顯可憫恕之處，自無刑法第59條酌減其刑適用之餘地，被告陳坊安、嚴容翔上訴請求再據以酌減其刑，要屬無據。
四、駁回上訴之理由：
　㈠被告陳坊安上訴意旨略以：關於其他諸多法院就相同情節之
    販賣第二級毒品未遂犯行，刑之加重減輕事由及量刑認定之
    理由大致均同，而參酌原審判決量刑與諸多其他法院之量刑
    ，顯有量刑過重之情形。又原審雖認定被告嚴容翔為累犯，
    應依刑法第47條第1項規定，加重其刑，並依法先加後遞減
    之；而被告陳坊安並非累犯，且依法遞減其刑。是故，原審
    判決就上開因素，並未列入量刑之參酌，爰進行判處被告陳
    坊安有期徒刑2年10月，亦顯量刑過重。另被告陳坊安於警
    詢、檢察官訊問及原審均始終坦誠犯行，被告嚴容翔於原審
    均一致否認犯行，至言詞辯論進行交互詰問時，始坦承犯行
    ，卻未納為量刑參考，而致被告陳坊安量刑判處有期徒刑2
    年10月，亦顯違犯罪後態度之刑度減讓考量因素，並顯有量
    刑過重之違誤。原審判決對於適用刑法第59條及如何量刑認
    定，未逐一詳列理由，卻逕認不適用刑法第59條酌量減輕其
    刑，則其判決顯有適用刑法第59條及量刑過重之違誤，為此
    依法提起上訴，懇請准予依法將原判決撤銷並酌予改判適量
    之量刑等語。
　㈡被告嚴容翔上訴意旨略以：量刑過重，無依累犯加重其刑之
    必要，並請依刑法第59條酌減等語。
　㈢按個案之裁量判斷，除非有全然喪失權衡意義或其裁量行使
    顯然有違比例、平等諸原則之裁量權濫用之情形，否則縱屬
    犯罪類型雷同，仍不得將不同案件裁量之行使比附援引為本
    案之量刑輕重比較，以視為判斷法官本於依法獨立審判之授
    權所為之量情裁奪有否裁量濫用之情事。此與所謂相同事務
    應為相同處理，始符合比例原則與平等原則之概念，迥然有
    別（最高法院100 年度台上字第21號、第733號刑事判決意
    旨參照）。又刑法第57條之規定，係針對個別犯罪為科刑裁
    量時，明定科刑基礎及尤應注意之科刑裁量事項，屬宣告刑
    之酌定。又裁量權之行使，屬實體法上賦予法院依個案裁量
    之職權，如所為裁量未逾法定刑範圍，且無違背制度目的、
    公平正義或濫用裁量權情形，即無違法可言（最高法院106
    年度台抗字第25號刑事裁定意旨參照）。本案原審就被告陳
    坊安依刑法第25條第2項、毒品危害防制條例第17條第2項遞
    減輕其刑，被告嚴容翔先依累犯加重，再依刑法第25條第2
    項、毒品危害防制條例第17條第2項遞減輕其刑，於量刑時
    就刑法第57條所定各款科刑輕重應審酌之事項，於理由欄內
    具體說明：以行為人之責任為基礎，審酌被告2人無視於國
    家防制毒品危害之禁令，被告陳坊安竟為圖利，即聯合嚴容
    翔共同販賣第二級毒品予他人，助長毒品蔓延，若不幸賣出
    ，將致施用者沈迷於毒癮而難以自拔，戕害國民身心健康，
    危害社會治安，所為實應予非難；考量被告陳坊安為本次毒
    品交易之發起者，被告嚴容翔乃受其指示交付毒品之犯罪分
    工，及其等所欲販賣毒品數量及規模非鉅，兼衡被告2人行
    為時皆已成年而正值青壯，並非甫出校園而缺乏社會經歷之
    人，其中被告陳坊安自述學歷為大學肄業，原係捷運工地主
    任，現兼差，需扶養未成年子女，及被告嚴容翔自陳其學歷
    為國中肄業，原務工，父親已中風，需其扶養之各自生活狀
    況，暨其等各自犯罪動機及目的，及被告陳坊安始終坦承犯
    行，被告嚴容翔犯後終坦承犯行之犯後態度等一切情狀，就
    被告陳坊安量處有期徒刑2年10月，就被告嚴容翔量處有期
    徒刑2年7月。被告陳坊安上訴雖稱原審未就被告嚴容翔構成
    累犯、被告陳坊安未構成累犯之事由列入量刑考量，然被告
    嚴容翔之累犯既已依刑法第47條第1項予以加重，自無於量
    刑時再予以重複評價之餘地，而被告陳坊安未構成累犯，亦
    非屬量刑時得予以從輕量刑之因素，至於被告陳坊安、嚴容
    翔認罪之犯後態度，原審於量刑時亦已就「被告陳坊安始終
    坦承犯行，被告嚴容翔犯後終坦承犯行之犯後態度」予以考
    量，足認原審已基於刑罰目的性之考量、刑事政策之取向以
    及行為人刑罰感應力之衡量等因素而為刑之量定，亦無違背
    公平正義之精神，客觀上不生量刑失衡之裁量權濫用。而被
    告嚴容翔應依累犯加重其刑，被告陳坊安、嚴容翔均無刑法
    第59條酌減其刑適用之餘地，亦已論述如前，經核原審量刑
    尚屬允當，應予維持。被告陳坊安、嚴容翔上訴為無理由，
    應予駁回。
據上論斷，應依刑事訴訟法第368條，判決如主文。　　　　　
本案經檢察官張維貞提起公訴，檢察官林安紜到庭執行職務。
中　　華　　民　　國　　111 　年　　7 　　月　　7 　　日
                  刑事第十六庭  審判長法　官 劉嶽承
                                      法　官 廖紋妤
                                      法　官 王耀興　　
以上正本證明與原本無異。
如不服本判決，應於收受送達後20日內向本院提出上訴書狀，其
未敘述上訴之理由者並得於提起上訴後20日內向本院補提理由書
（均須按他造當事人之人數附繕本）「切勿逕送上級法院」。
                                      書記官 蘇佳賢
中　　華　　民　　國　　111 　年　　7 　　月　　7 　　日
附錄：本案論罪科刑法條全文　　
毒品危害防制條例第4條
製造、運輸、販賣第一級毒品者，處死刑或無期徒刑；處無期徒
刑者，得併科新臺幣3千萬元以下罰金。
製造、運輸、販賣第二級毒品者，處無期徒刑或10年以上有期徒
刑，得併科新臺幣1千5百萬元以下罰金。
製造、運輸、販賣第三級毒品者，處7年以上有期徒刑，得併科
新臺幣1千萬元以下罰金。
製造、運輸、販賣第四級毒品者，處5年以上12年以下有期徒刑
，得併科新臺幣5百萬元以下罰金。
製造、運輸、販賣專供製造或施用毒品之器具者，處1年以上7年
以下有期徒刑，得併科新臺幣1百50萬元以下罰金。
前五項之未遂犯罰之。
附表：
編號 物品名稱及數量 備註 1 甲基安非他命1包（內容為白色或透明晶體，含外包裝袋） 經臺北榮民總醫院以110年2月8日北榮毒鑑字第C0000000號毒品成分鑑定書，鑑定結果為檢出第二級毒品甲基安非他命成分（毛重8.6021公克，淨重7.8392公克，取樣0.0029公克鑑驗，驗餘淨重7.8363公克） 2 HTC廠牌手機1支（含門號0000000000號SIM卡1張；IMEI：000000000000000、000000000000000） 被告陳坊安所有 3 華為廠牌手機1支（含門號0000000000號SIM卡1張；IMEI：000000000000000、000000000000000） 被告嚴容翔所有